【裁判字號】    97,交聲,1120
【裁判日期】    970730
【裁判案由】    聲明異議
【裁判全文】
臺灣高雄地方法院交通事件裁定     97年度交聲字第1120號
原處分機關  高雄市政府交通局
異  議  人  甲○
上列受處分人因違反道路交通管理處罰條例案件，對於高雄市政
府交通局於民國97年5 月20日所為之處分（高市交裁字第裁32-Z
EC031024號），聲明異議，本院裁定如下：
    主  文
原處分撤銷。
甲○汽車行駛高速公路速度超過規定最高速限（未滿二十公里）
，處罰鍰新臺幣參仟元，並記違規點數壹點。
    理  由
一、原處分意旨略以：異議人即受處分人甲○駕駛車牌號碼YH-5
    328 號自小客車，於民國97年3 月11日9 時39分許，在國道
    十號東向29.9公里處，因「汽車行駛高速公路速度超過最高
    速限（未滿20公里）」之違規事實，經原處分機關依道路交
    通管理處罰條例第33條第1 項第1 款規定，裁處受處分人罰
    鍰新臺幣（下同）3,000 元等語。
二、聲明異議意旨略以：異議人於上開時、地駕駛上開自小客車
    行經國道十號東向29.9公里處，並未設有「前有測速照相」
    警示牌，且國道十號東向20.4公里至30.6公里處間，雖有6
    處超高型限速標誌，然並未標明限速為何，異議人實無從遵
    循，爰聲明異議，請求撤銷原處分，另為異議人不罰之諭知
    等語。
三、按汽車行駛於高速公路、快速公路或設站管制之道路，不遵
    使用限制、禁止、行車管制及管理事項之管制規則，而有行
    車速度超過規定之最高速限或低於規定之最低速限之行為者
    ，處汽車駕駛人3 千元以上6 千元以下罰鍰，並記違規點數
    1 點，道路交通管理處罰條例第33條第1 項第1 款、第63條
    第1項 ，分別定有明文；又汽車駕駛人經以科學儀器取得證
    據資料證明其行為違規，當場不能或不宜攔截製單舉發，得
    逕行舉發；對於行車速度超過規定之最高速限之違規行為，
    採用固定或非固定式科學儀器取得證據資料證明者，於一般
    道路須至少於100 公尺，於高速公路、快速公路須至少於30
    0 公尺前，明顯標示之；道路交通管理處罰條例第7 條之2
    第1 項第7 款、第3 項規定甚詳。
四、經查：
(一)、本件異議人於上開時、地，駕駛車號YH-5328 號自小客車，
    行經國道十號東向29.9公里處，因該處速限時速90公里，經
    測時速104 公里，超速14公里，遭內政部警政署國道公路警
    察局製單舉發之事實，業經異議人自承在卷，並有內政部警
    政署國道公路警察局公警局交字第ZEC031024 號舉發違反道
    路交通管理事件通知單在卷可參。
(二)、異議人雖執前詞置辯，惟查：
１、證人即舉發本件交通違規之警員乙○○於本院到庭結證稱：
    本案係在國道十號東向29.9公里處擺設測速照相器，測速照
    相器會自動測速拍照，而「前有測速照相」之警示牌放置國
    道十號東向28.7公里處等語（詳本院卷第22頁），並有證人
    乙○○所提出之96年3 月11日照片2 幀在卷可稽，堪認本件
    舉發違規地點前約1, 200公尺處設有「前有測速照相」之警
    示牌，且已提醒駕駛人作防範應變措施，又本件舉發違規使
    用之測速照相設備，確經測試檢定合格乙節，有經濟部標準
    檢驗局97年9 月13日雷達測速儀檢定合格證書1 份在卷可參
    ，是本件異議人駕車行經上開路段，確係設有警示標誌，且
    本件測速儀器亦經檢定合格，足見本件違規舉發案之採證過
    程於法並無不合，足見異議人上開所辯，顯係卸責之詞，不
    足採信。
２、至於異議人雖稱國道十號公路沿途，並未見有設置速限為90
    公里之標誌，無從知悉速限為何云云。查證人乙○○於本院
    證稱：國道十號公路最高速線為90公里，且在每一交流道入
    口處均有標示最高速線90公里，因此，只要經過交流道均可
    見到限速標誌等語（詳本院卷第22頁），且國道十號公路於
    東向20.4公里、30.6公里，分別設有最高速限90公里之速限
    標誌，此有內政部警政署國道公路警察局第五警察隊97年5
    月14日公警五交字第0970570741號函在卷可稽（詳本院卷第
    14頁），再佐以異議人自承國道十號公路為每天開車上班必
    經路線（詳本院卷第24頁），則異議人駕駛乘上開自小客車
    行經國道十號公路，應知悉最高速線為90公里。據此，異議
    人辯稱不知最高速限為何云云，自非可採。
五、從而，原處分機關據以援引道路交通管理處罰條例第33條第
    1 項第1 款、違反道路交通管理事件統一裁罰基準及處理細
    則第43條、第44條、第67條規定，裁處異議人罰鍰3,000 元
    ，固非無據，惟按汽車駕駛人，有違反同條例第33條第1 項
    之規定者，除依原條款處罰鍰外，並應予以記違規點數1 點
    ，道路交通管理處罰條例第63條第1 項第1 款定有明文；是
    原處分機關既認定本件異議人係違反同條例第33條第1 項之
    規定，則除裁處上開罰鍰外，自應併予記違規點數1 點，惟
    原裁決處分漏未處罰，於法自有未合，且上開記點之處罰，
    係屬強制規定，無從減免。是本件異議人之異議雖無理由，
    惟原處分既有上開瑕疵，仍屬無可維持，自應由本院將原處
    分均撤銷，並仍以受處分人有違反道路交通管理處罰條例第
    33 條 第1 項之行為，應依同條例第63條第1 項第1 款及違
    反道路交通管理事件統一裁罰基準及處理細則所訂之違反道
    路交通管理事件統一裁罰基準表等規定，裁處異議人如主文
    第2項 所示之罰鍰，並記違規點數1 點，以資適法。
六、據上論斷，應依道路交通案件處理辦法第20條前段，裁定如
    主文。
中    華    民    國    97    年    7     月    30   日
                  交通法庭      法  官  文昌
如不服本裁定應於送達後5日內向本院提出抗告狀。
以上正本證明與原本無異
中    華    民    國    97    年    7     月    30   日
                                書記官  吳良美


司法院資訊處製作；財團法人民間司法改革基金會備份。
